---
title: "Ejercicio 4. Plyr, dplyr y data.table."
author: "Diego Paniagua"
date: "12/01/2015"
output: html_document
---

### Enunciado: ###

*Descarga los microdatos del censo del 2011 de http://goo.gl/guhG1M. Puedes bajar el nacional o, si tienes
problemas de memoria, alguno de los regionalizados. En esa página hay también información sobre las
variables contenidas en el fichero y su formato. Puedes leerlo en R usando el paquete MicroDatosEs. Consulta
la ayuda de la función censo2010.
El ejercicio consiste en identificar algunas variables de tu interés y construir tablas por los indicadores que
creas convenniente. Por ejemplo, población por sexo y grupo de edad en cada provincia. O proporción de
viudos y viudas por tramo de edad y provincia. O. . .
Eso sí: hazlo usando los dos paquetes dplyr y data.table (¿y reshape2?). Trata también con plyr. Añade
un comentario sobre la velocidad relativa de los distintos paquetes para procesar los datos. ¿Cuál es tu
favorito?
Nota: Una columna muy importante en el censo es el factor de elevación. Para contar la población de España
habria que hacer sum(factorel) donde factorel es el nombre que podría recibir esa columna. Hay un
ejemplo práctico de cómo usar el factor de elevación en http://goo.gl/U6Ys8W.*


### Resolución del ejercicio: ###

Para comenzar este ejercicio, y según se sugiere en el enunciado, he utilizado el paquete MicroDatosEs. Me ha resultado muy util ya que al descargar el dataset con todas las variables mi máquina se sobrecargaba muchísimo. Además descargué solo uno de los ficheros de las comunidades por el mismo motivo (Extremadura, Valencia, Cataluña).

Primero he cargado el dataset y he comprobado como funciona el factor de elevación.


*NOTA: el fichero de datos ("MicrodatosCP_NV_per_bloque3.txt") no está incluído en el repositorio github por su gran tamaño.

```{r}
#Cargo el paquete
library(MicroDatosEs)

#Muestro la ayuda
?censo2010

#Cargo el fichero
c.file<-("MicrodatosCP_NV_per_bloque3.txt")

#No lo cargo completo en memoria, solo una serie de variables. Según lo visto en la excel Personas detallado_WEB.xls, las variables son
#cpro: Provincia
#ecivil: Estado civil
#factor: factor de elevación
#cale: si tienen calefaccion y su tipo
#internet: si tienen internet 
res <- censo2010(c.file, columns = c("cpro", "ecivil", "factor","cale","internet"), summary = FALSE)
#Convierto el resultado en un data frame
df.censo=as.data.frame(res)
#summary(res)
#head(res)

#Calculo el número total de habitantes de las tres Comunidades Autonomas (Extremadura, Valencia, Cataluña)
totalhab<-sum(factorel)
               
factorel <- df.censo$factor / 100    

#Tanto por ciento que tienen internet en sus casas
100 * sum( factorel * (df.censo$internet == "Sí") ) / sum( factorel )
#Tanto por ciento que no tienen internet pero si caleffacion en sus casas
100 * sum( factorel * (df.censo$internet == "No") * (df.censo$cale!="No tiene calefacción") )/ sum( factorel )
#dplyr,data.table,y reshape2?,plyr
```
-----------------------------------


Poseriormente he calculado el % de solteros que no tienen contratado internet en cada una de las comunidades, utilizando para ello los tres paquetes propuestos (data.table, Plyr y dplyr)


Con Datatable: 


```{r}

###################################################
#Datatable
library(data.table)
#Como ya tengo el dataframe con las columnas elegidas, en vez de usar fread, convierto el dataframe a datatable
dt.censo<-data.table(df.censo,keep.rownames=TRUE)

#Muestro tan solo las provincias con su numero de habitantes
dt.censo.habprov.sum <- dt.censo[, list(tot=sum(factor)), by = c("cpro")]
#Ordeno el dataset resultante por numero de habitantes
dt.censo.habprov.sum[order(-rank(tot))]

#Le añado una columna que muestra los habitantes por provincia
dt.censo.habprov <- dt.censo[, habprov := sum(factor), by = c("cpro")]


dt.censo.habprov [, c("cpro","ecivil","factor","habprov"), with = FALSE]

#Hallo la clasificacion de % de solteros sin internet por provincia
dt.censo.habprov.solterossininternet <- dt.censo.habprov[ecivil == "Soltero" & internet=="No",list(tot=sum(factor)/max(habprov)*100) , by = c("cpro","ecivil","internet")]
dt.porc.solterossininternet.provincias<-dt.censo.habprov.solterossininternet  [order(ecivil,internet,(-tot))] [, c("cpro","tot"), with = FALSE]
dt.porc.solterossininternet.provincias

#En una sola instruccion, para medir el tiempo
system.time(dt.censo.habprov[ecivil == "Soltero" & internet=="No",list(tot=sum(factor)/max(habprov)*100) , by = c("cpro","ecivil","internet")] [
  order(ecivil,internet,(-tot))] [, c("cpro","tot"), with = FALSE])
```


Con Plyr:

```{r}
##################################################
#Plyr
library(plyr)
#Usamos el dataframe df.censo
#Muestro tan solo las provincias con su numero de habitantes
pl.censo<-df.censo
pl.censo.habprov.sum <- ddply(pl.censo, c("cpro"), summarize, tot = sum(factor))
#Ordeno el dataset resultante por numero de habitantes
arrange(pl.censo.habprov.sum, -rank(tot))


#Le añado una columna que muestra los habitantes por provincia
pl.censo.habprov<-ddply(pl.censo,c("cpro"), transform, habprov=sum(factor))


#Hallo la clasificacion de % de solteros sin internet por provincia
pl.censo.habprov.solterossininternet<- ddply(subset(pl.censo.habprov, ecivil == "Soltero" & internet=="No"), c("cpro","ecivil","internet"), summarise 
                                             ,tot=sum(factor)/max(habprov)*100)
pl.porc.solterossininternet.provincias<- arrange(pl.censo.habprov.solterossininternet,(-tot)) [,c(1,4)]
pl.porc.solterossininternet.provincias

#En una sola instruccion, para medir el tiempo
system.time(arrange(ddply(subset(pl.censo.habprov, ecivil == "Soltero" & internet=="No"), c("cpro","ecivil","internet"), summarise 
              ,tot=sum(factor)/max(habprov)*100),(-tot)) [,c(1,4)])
```



Con Dplyr:

```{r}
##################################################
#Dplyr
library(dplyr)
#Usamos el dataframe df.censo
#Muestro tan solo las provincias con su numero de habitantes
dpl.censo<-df.censo
dpl.censo.habprov.sum <- dpl.censo %>% 
                         group_by(cpro) %>% 
                         summarise(tot = sum(factor)) %>%
                         select(cpro, tot)
#Ordeno el dataset resultante por numero de habitantes
dpl.censo.habprov.sum %>% 
  arrange(-tot) 

#Le añado una columna que muestra los habitantes por provincia
dpl.censo.habprov <- dpl.censo %>% 
                    group_by(cpro) %>% 
                    mutate(habprov = sum(factor))


#Hallo la clasificacion de % de solteros sin internet por provincia
dpl.censo.habprov.solterossininternet <- dpl.censo.habprov %>% 
                                          filter(ecivil == "Soltero" , internet=="No") %>%
                                          group_by(cpro,ecivil,internet) %>% 
                                          summarise(tot=sum(factor)/max(habprov)*100) 

dpl.porc.solterossininternet.provincias<-dpl.censo.habprov.solterossininternet %>%
                                         ungroup %>%
                                         arrange(-tot)  %>%
                                         select (1,4)

dpl.porc.solterossininternet.provincias

#En una sola instruccion, para medir el tiempo
system.time(dpl.censo.habprov %>% 
            filter(ecivil == "Soltero" , internet=="No") %>%
            group_by(cpro,ecivil,internet) %>% 
            summarise(tot=sum(factor)/max(habprov)*100)  %>%  
            ungroup %>%
            arrange(-tot)  %>%
            select (1,4))


```

Como vemos los tiempos son menores con datatable, dplyr le sigue de cerca y plyr tarda un poquito mas. En mi caso me siento mas cómodo trabajando con Dplyr porque la notación me parece mas intuitiva, la razón de esto puede ser que tyengo bastante experiencia con SQL y se asemeja bastante, aunque la verdad que el tema del ungroup me ha dado un par de quebraderos de cabeza.
